【裁判字號】    94,易,254
【裁判日期】    950126
【裁判案由】    妨害自由等
【裁判全文】
臺灣花蓮地方法院刑事判決               94年度易字第254號
公  訴  人  臺灣花蓮地方法院檢察署檢察官
被      告  乙○○
選任辯護人  高奕驤律師
上列被告因傷害案件，經檢察官提起公訴（94年度偵字第1021號
），本院判決如下：
    主  文
乙○○無罪。
    理  由
一、公訴意旨略以：緣告訴人丙○○與蘇女（年籍詳卷）係男女
    朋友關係，其於民國94年1月9日上午10時許，在花蓮縣花蓮
    市○○路○段876號其所承租供蘇女居住之處所，發現被告乙
    ○○與蘇女同睡一房，非常氣憤，在叫不開門之情形下，以
    腳踢開房門，找被告理論，質問被告為何會與蘇女同睡一房
    ，由於被告默默不語，使其更加氣憤，徒手毆打被告之身體
    ，被告即以手推擠抵抗，二人在推擠中，使被告受有左頭皮
    挫傷、左胸臂挫傷、腦震盪等傷害；使告訴人受有左肩、右
    掌及右前臂撞擊傷等傷害，因認被告涉有刑法第277條第1項
    傷害罪嫌云云。
二、按對於現在不法之侵害，而出於防衛自己或他人權利之行為
    ，不罰。刑法第23條前段定有明文。
三、本件公訴人認為被告涉有上開傷害罪嫌，係以告訴人丙○○
    於警詢及偵查中之陳述、證人蘇光盛於偵查中之證詞、財團
    法人佛教慈濟綜合醫院（下稱慈濟醫院）出具之被告與丙○
    ○受傷之診斷證明書為其依據。訊據被告雖坦承於上揭時地
    ，因與蘇女同處一室，而遭丙○○毆打之事實，惟堅決否認
    有傷害之犯行，辯稱：伊當時並未還手，丙○○怎麼可能受
    傷，丙○○的傷勢均非伊造成的等語。
    (一)程序方面：證據能力部分
      1.按刑事訴訟法第159條第1項規定：被告以外之人於審判
        外之言詞或書面陳述，除法律有規定者外，不得作為證
        據。又證人依法應具結而未具結者，其證言不得作為證
        據。被告以外之人於偵查中向檢察官所為之陳述，除顯
        不可信之情況外，得為證據；被告以外之人於檢察事務
        官、司法警察官或司法警察調查中所為之陳述，與審判
        中不符時，其先前之陳述具有較可信之特別情況，且為
        證明犯罪事實存否所必要者，得為證據，同法第158 條
        之3、第159條之1第2項及第159條之2分別定有明文。查
        被告主張丙○○於警詢及偵查中所言無證據能力。依前
        揭規定，丙○○於警詢中所言，依法原則上無證據能力
        ，僅例外當其於警詢中所言與審判中不符時，且該陳述
        具有可信性及必要性者，始賦予其證據能力。然查證人
        丙○○於警詢所言與本院到庭所證內容大致相符，故依
        上開規定無證據能力；而丙○○於檢察官訊問時，並未
        以證人身分具結，是其於偵查中所言，亦無證據能力。
      2.按除顯有不可信之情況外，從事業務之人於業務上或通
        常業務過程所須製作之紀錄文書、證明文書，得為證據
        。刑事訴訟法第159條之4第二款定有明文。被告雖主張
        慈濟醫院所出具丙○○受傷之診斷證明書之證據能力，
        惟丙○○係於94年1 月10日至該院急診掛號，經診治後
        ，於同日12時35分返回，此有慈濟醫院94年11月10日函
        所附之病情說明書一份在卷可參，而上開診斷證明書既
        係醫師依據看診結果於業務上所製作之證明文書，自有
        證據能力。
    (二)實體方面：
      2.經查：證人丙○○於本院審理時證稱：伊與蘇女為男女
        朋友，當天早上約9 時50分許，伊到案發地點要叫蘇女
        起床，因在客廳叫，她沒有反應，乃上樓拿鑰匙開她房
        間門，但房門被用有鏈子的安全扣反扣，因此只打開一
        個門縫，伊從門縫中看到被告從床上跳起來，伊叫被告
        開門，被告跑去浴室門口穿球鞋，一付要逃跑的樣子，
        所以伊就趕快把門撞開，被告衝出來，伊就在浴室門口
        跟被告打起來，被告把伊推開後，伊撞到三層架，伊就
        跑到門外客廳從後出拳打被告頭部，被告就跌坐電視桌
        旁，伊右掌受傷是因為打被告，打到受傷，右手臂是因
        為跟被告推擠所造成的傷勢，當時在浴室門口，伊先出
        手打被告，被告則用力推伊，導致伊撞到三層架，被告
        當時係想衝出去跑掉，後來被告有打電話聯絡家人，伊
        才拿剪刀剪被告的褲子及內褲等語；並稱：「（檢察官
        問：你們在浴室門口時，被告有無出手推你或擋你？）
        有推我撞到三層架」、「（辯護人問：被告出來時用力
        推你，他的目的是否想要衝出去跑掉？）是的」。依據
        證人丙○○之上開證詞，可見係丙○○見被告與其女友
        同床共眠，即先行出手毆打被告，被告在遭到丙○○毆
        打之情形下，遂欲離開現場，乃用力將丙○○推開，丙
        ○○因此撞到三層櫃，然仍立即從後追趕被告，並由後
        方出拳毆打被告頭部致被告跌倒在地，被告自始至終，
        均未出拳毆打丙○○。然本案既係丙○○先行出手毆打
        被告，被告在遭受丙○○非法侵害之情形下，出於防衛
        自己之意，欲離去現場，乃用手推擠丙○○，丙○○雖
        因此受有左肩、右前臂撞擊傷（其中右掌受傷部分則為
        丙○○過於用力毆打被告所致，非被告推擠造成），惟
        依據前揭規定，被告為所係正當防衛，且未過當，其行
        為不罰。
      2.至證人蘇光盛於偵查中之證詞，因其早已離開現場，並
        未見到案發經過，自無法證明被告是否有上開傷害犯行
        。綜上，被告所為係正當防衛，其行為不罰，爰為被告
        無罪之諭知。
據上論斷，應依刑事訴訟法第301條第1項、刑法第23條，判決如
主文。
本案經檢察官甲○○到庭執行職務
中    華    民    國    95    年    1     月    26    日
                        臺灣花蓮地方法院刑事第一庭
                              審判長法  官  張健河
                                    法  官  吳韻馨
                                    法  官  李世華
上列正本證明與原本無異。
如對本判決不服，應於送達後10日內，向本院提出上訴狀。（應
抄附繕本）
                                    書記官  李閔華
中    華    民    國    95    年    1     月    26    日


司法院資訊處製作；財團法人民間司法改革基金會備份。
